【裁判字號】    92,上易,2728
【裁判日期】    921118
【裁判案由】    傷害等
【裁判全文】
臺灣高等法院刑事判決                          九十二年度上易字第二七二八號
    上  訴  人
    即  被  告  甲○
    選任辯護人  陳璧秋律師
                劉陽明律師
右上訴人即被告因傷害等案件，不服臺灣士林地方法院九十二年度易字第三二八號，
中華民國九十二年七月二十四日第一審判決（起訴案號：臺灣士林地方法院檢察署九
十年度偵字第四八八二號、九十一年度偵字第三五一０號），提起上訴，本院判決如
左：
    主  文
上訴駁回。
甲○緩刑貳年。
    事實及理由
一、本案經本院審理結果，認第一審以上訴人即被告甲○犯刑法第三百零六條第一項
    之無故侵入住宅罪及同法第二百七十七條第一項之傷害罪，分別判處拘役三十日
    、六十日，如易科罰金均以三百元折算一日，合併應執行拘役八十日，如易科罰
    金以三百元折算一日，認事用法及量刑均無不當，應予維持，並引用第一審判決
    書記載之事實、證據及理由（如附件）。
二、被告上訴意旨略以：其與告訴人確有債務糾葛，其並對告訴人丙○○提出詐欺告
    訴，又案發當天被告是最後一位抵達現場的，抵達現場當時，該處鐵捲門業已開
    啟，且於進入之前即指示員工報警前來處理，其主觀上並無故意侵入或滯留其內
    不願離去之意；另告訴人及證人指訴被告涉有傷害犯行，但查告訴人所為指訴不
    僅誇大渲染，更與經驗法則不符，並先後扞格不一，存有甚多疑義，且乙○○自
    己以頭部接連撞擊牆壁造成傷痕，又現場樓梯狹小，僅供一人可以通行，被告不
    可能於該狹隘空間內與林溪成等人合毆告訴人丙○○，為此請求履勘現場，確認
    地形地物及相關位置，並撤銷原審違誤之判決，改諭知被告無罪云云。
三、經查：
（一）關於現場之示意圖，業據證人林溪成繪製附卷（第四八八二號偵查卷第九十六
      頁），經本院提示該現場示意圖供被告辨認，被告陳稱：該現場示意圖正確無
      誤，此有本院審理筆錄足憑。準此，既有被告所自認屬實之現場示意圖附卷足
      參，則被告聲請履勘現場一節，洵無必要，合先敘明。
（二）查被告自承率領員工，共八男一女抵達現場門口，發現鐵門深鎖，因而無法入
      內，其乃與員工顏育申至附近咖啡廳休息等待，其餘之人則留在現場附近等候
      友人開門後伺機入內無誤，並坦承隨後該屋鐵門經開啟，其到達現場時，其員
      工即已進入屋內與告訴人等發生爭吵云云。即此，足以得知被告率人駕車抵達
      ，本擬要搬回遭告訴人丙○○之兄黃欽濬詐騙之紙品，但因該地鐵門深鎖，其
      等無門可入，其乃指示員工留守於門外等候，伺鐵門開啟後即趁空檔衝入屋內
      ，應無疑義；否則被告等於第一次到達現場時，何不敲門或按電鈴以取得屋內
      電鈴之方式，將打草驚蛇，方出此下策。另查被告乃遭詐欺貨品之力良、華欣
      公司之負責人，其公司遭到詐騙貨品後，即動員四處探訪所遭騙貨品之下落，
      經得知該些貨品存放於事發地點後，事發當天並由其率領相關員工到場擬搬回
      貨品減少損失，當時其為其等公司現場最高負責人，負責發號司令，此為被告
      所不否認，由其等刻意不敲門或按鈴，以及潛伏於現場附近伺機趁隙入內之舉
      動，得知，被告應有指示員工趁告訴人住處之鐵門開啟之際強行闖入之情形至
      明，否則其等何須於現場外面苦等約二小時之時間？徵以告訴人亦明確指訴當
      時被告等人未經彼等同意闖入屋內，彼等有命被告等人退出，但未獲理會等語
      ，因被告指示員工強行闖入告訴人之住處，事出有因，情有可原，但按「刑法
      第三百零六條第一項所謂無故侵入他人住宅，乃指未得該住宅之支配或管理人
      之明示或默示認許，且無正當進入理由而擅行侵入者而言。被告即使與被害人
      另有生意糾紛，在未得被害人明示或默示認許以前，不能謂當然有權侵入其住
      宅。」，最高法院四十六年度臺非字第四十四號裁判要旨可資參照，從而刑法
      第三百零六條第一項所謂無故侵入他人住宅，乃指未得該住宅之支配或管理人
      之明示或默示認許，且無正當進入理由而擅行侵入者而言，被告即使與被害人
      另有生意糾紛，在未得被害人明示或默示認許以前，不能謂當然有權侵入其住
      宅（詳見最高法院九十一年度臺上字第二０二０號判決、八十九年度臺上字第
      五０九一號判決）。綜上，被告因欠缺正當合法之權源，可以未經允許或同意
      進入告訴人之住處，雖告訴人等涉有詐欺罪嫌，實難作為被告諉過卸責之藉口
      。是雖被告所稱其進入屋內當時有指示員工報警前來處理屬實，亦無解於其等
      無故侵入住宅犯行之成立。
（三）按「告訴人、證人之陳述有部分前後不符，或相互間有所歧異時，究竟何者為
      可採，法院仍得本其自由心證予以斟酌，非謂一有不符或矛盾，即應認其全部
      均為不可採信；尤其關於行為動機、手段及結果等之細節方面，告訴人之指陳
      ，難免故予誇大，證人之證言，有時亦有予渲染之可能；然其基本事實之陳述
      ，若果與真實性無礙時，則仍非不得予以採信。」（最高法院七十四年臺上字
      第一五九九號判例）。次按「證據之取捨、犯罪事實之認定及證據之憑信力如
      何，乃事實審法院之職權，如其取捨不違背經驗法則與論理法則，即不得指為
      違法，而據為上訴第三審之理由。又證人之陳述有部分前後不符，或相互間有
      所歧異時，究竟何者為可採，法院仍得本其自由心證予以斟酌，非謂一有不符
      或矛盾，即應認其全部均為不可採信，如其基本事實之陳述與真實性無礙時，
      則仍非不得予以採信。」、「事實審法院對於被告之犯罪事實，應從各方面詳
      予調查，以期發現真實；證人之供述，若前後有所不同，事實審法院應本於經
      驗法則、論理法則，斟酌其他情形，作合理之比較，定其取捨，並敘明取捨之
      理由，若所供述證據之一部與基本事實相符，仍得資為斷罪之依據，非謂一有
      不符，即認其全部供述為不可採。」（最高法院九十年度臺上字第五０八０號
      判決、九十年度臺上字第一四三０號判決參照）。經查被告辯稱：乙○○所受
      之傷勢係彼自己接連碰撞牆壁而來云云。然查，觀之乙○○受有右側頭頂區約
      三乘以四公分血腫及過度換氣症候群之傷害，此有診斷證明書在卷足憑（第四
      八八二號偵查卷第七十一頁）足憑，茍如被告所辯乙○○當時接連以頭部碰撞
      牆壁屬實，則乙○○頭部當會有數處之傷痕，豈會僅有右側頭頂區約三乘以四
      公分血腫之傷害？又查頭部為人之身體之重要部位，鮮少有人願意為製造傷勢
      刻意犧牲其頭部之健康或機能，以頭部去猛力撞擊牆壁。另查告訴人丙○○受
      有前額處擦傷、鼻樑處（聲請簡易判決處刑書誤載為鼻梁處）擦傷、前頸處紅
      腫、後頸部紅腫、右肩紅腫、右前胸紅腫、上腹部紅腫、背部紅腫共三處、右
      大腿紅腫、左大腿處紅腫及頸部壓痛等傷害亦有診斷證明書可參（第四八八二
      號偵查卷第七十頁），又查被告確實有與告訴人丙○○拉扯，並抱住之，再由
      其員工林溪成、賴德聲、陳慶森共同聯手毆打之，業據告訴人丙○○指訴在卷
      ，核與乙○○、黃聖涵證述內容大致相符，參以證人即被告之員工林俊良、林
      溪成分別供稱：被告有與丙○○在樓梯間發生爭執、被告有和其與賴德聲、陳
      慶森站在樓梯口防止丙○○逃跑等語，核與被告於原審所稱其有拉住黃政欽之
      手，要其不要跑等語，足見告訴人黃政欽所稱：被告與其拉扯，並抱住其，再
      由其他三人聯手毆打彼云云，並非無稽。
（四）綜上，本件事證明確，被告空言否認，為無理由，應予駁回。
四、茲查被告前未曾受任何有期徒刑以上刑之宣告，此有本院被告全國前案紀錄表一
    份附卷可憑，且查被告未循正當程序行使權利，固屬非是，但其乃因不甘受詐騙
    貨品，追索心切，加以不解法律及一時衝動而誤蹈法網，其經此教訓，自當知所
    惕勉而無再犯之虞，本院綜核各情認對被告所宣告上開之有期徒刑以暫不執行為
    適當，爰併予宣告緩刑二年，以啟自新。
五、據上論斷，應依刑事訴訟法第三百七十三條、第三百六十八條，刑法第七十四條
    第一款，判決如主文。
本案經檢察官沈世箴到庭執行職務。
中      華      民      國    九十二    年     十一     月      十八    日
                              臺灣高等法院刑事第九庭
                                  審判長法  官  李  文  成
                                        法  官  洪  曉  能
                                        法  官  周  盈  文
右正本證明與原本無異。
不得上訴。
                                        書記官  余  姿  慧
中      華      民      國    九十二    年     十一     月      十八    日
附錄：本案論罪科刑法條全文
刑法第二百七十七條
傷害人之身體或健康者，處三年以下有期徒刑、拘役或一千元以下罰金。
犯前項之罪因而致人於死者，處無期徒刑或七年以上有期徒刑；致重傷者，處三年以
上十年以下有期徒刑。
刑法第三百零六條
無故侵入他人住宅、建築物或附連圍繞之土地或船艦者，處一年以下有期徒刑、拘役
或三百元以下罰金。
無故隱匿其內，或受退去之要求而仍留滯者，亦同。


司法院資訊處製作；財團法人民間司法改革基金會備份。
